【裁判字號】    97,消債更,993
【裁判日期】    970930
【裁判案由】    更生事件
【裁判全文】
臺灣板橋地方法院民事裁定          97年度消債更字第993號
聲  請  人  甲○○
上列當事人因消費者債務清理事件聲請更生及保全處分，本院裁
定如下：
    主  文
本件更生及保全處分之聲請均駁回。
聲請費用由聲請人負擔。
    理  由
一、按債務人與金融機構協商成立者，不得聲請更生或清算，但
    因不可歸責於己之事由，致履行顯有重大困難者，不在此限
    ；本條例施行前，債務人依金融主管機關協調成立之中華民
    國銀行公會會員辦理消費金融案件無擔保債務協商機制與金
    融機構成立之協商，準用前項之規定，消費者債務清理條例
    第151 條第5 項、第6 項分別定有明文。是債務清償方案成
    立後，固由債務人按其條件履行，惟需於其後發生情事變更
    ，在清償期間收入或收益不如預期，致該方案履行困難甚或
    履行不能，因不可歸責於己，始能聲請更生或清算。此項規
    定旨在避免債務人任意毀諾已成立之協商，濫用更生或清算
    之裁判上債務清理程序，蓋以債務清償方案係經當事人行使
    程序選擇權所為之債務清理契約，債務人應受該成立之協議
    所拘束。債務人既已與金融機構協商成立，如認該協商方案
    履行有其他不適當情形，自仍應再循協商途徑謀求解決。
二、本件聲請意旨略以：聲請人於民國95年6 月參與中華民國銀
    行公會債務協商機制成立協商，每月還款新臺幣（下同）1
    萬1,730 元，雖聲請人當時收入每月僅2 萬7,282 元，聲請
    人亦竭盡所能，依約償還9 期，惟聲請人每月收入扣除基本
    生活費支出2 萬5,258 元後，已無力償還協商金額，至96年
    5 月終告毀諾，實係因客觀收入不足所致，而非因協議後有
    浪費之不利償還之行為，致履行顯有重大困難之不可歸責於
    己之事，爰依法聲請更生云云。
三、經查聲請人主張其於消費者債務清理條例施行前，曾參加銀
    行公會會員所辦理之債務協商機制與金融機構成立協商每月
    清償金額1 萬1,713 元，聲請人自95年6 月迄至96年4 月共
    還款9 期之事實，有聲請人提出之財團法人金融聯合徵信中
    心當事人綜合信用報告及聲請人於臺北富邦商業銀行板橋分
    行之轉帳存摺影本之記載可憑，並經本院依職權以電話向臺
    北富邦商業銀行查詢協商金額確為1 萬1 ,713 元 乙節，亦
    有本院之電話紀錄1 紙在卷可稽。聲請人雖主張於協商成立
    時每月收入為2 萬7,282 元，扣除基本生活費2 萬5,264 元
    後，已無力償還，致於96年5 月間毀諾，乃因不可歸責於己
    之事由致履行顯有重大困難云云。然查：聲請人目前之收入
    情況與協商成立當時並無明顯不同，且聲請人主張上開諸項
    情事，於聲請人95年成立協商時即已存在，聲請人應可預見
    並據以評估能否履行協商條件；況協商條件每月清償金額1
    萬1,713 元，占聲請人每月收入之比例亦非過高。且查聲請
    人就其主張每月支出房租1 萬1,000 元部分，雖據提出租賃
    契約影本1 件為證，惟該租賃契約之承租人並非聲請人，聲
    請人是否確實每月支出房租1 萬1,000 元，已非無疑。而聲
    請人目前單身又未育有子女，有聲請人提出之戶籍謄本之記
    載可憑，其負債既已大於資產，本應較一般人更節約支出，
    每月支出房租1 萬1,000 元是否確屬必要，亦屬可議。再者
    ，關於每月須支出扶養母親4,755 元部分，依民法親屬編第
    1117條第1 項規定，受扶養權利者，以不能維持生活而無謀
    生能力者為限。而同條第2 項僅規定，前項無謀生能力之限
    制，於直系血親尊親屬不適用之。是直系血親尊親屬，如能
    以自己財產維持生活者，自無受扶養之權利（參照最高法院
    62年度7 月16日第2 次民庭庭推總會議決議）。查陳玉嬌係
    47年10月2 日出生，現年50歲，距離勞動基準法第54條第1
    項第1 款所規定65歲之法定退休年齡尚有15年，依陳玉嬌之
    96年度綜合所得稅各類所得資料清單顯示，其該年度尚有薪
    資所得，是堪認其尚能自己維持生活而無須受扶養之必要，
    聲請人主張每月支出扶養費用4,755 元，亦難謂必要。
四、綜上所述，本件聲請人並無於協商成立後，因不可歸責於己
    之事由，致履行顯有重大困難之情形，聲請人向本院聲請更
    生，於法未合，應予駁回。又本件更生之聲請既遭駁回，則
    聲請人保全處分之聲請即失所附麗，應併予駁回，爰裁定如
    主文。
中    華    民    國    97    年    9     月    30    日
              民事第三庭    法      官     許月珍
上為正本係照原本作成
如不服本裁定，應於裁定送達後10日內，以書狀向本院提出抗告
，並繳納抗告費新臺幣1千元
中    華    民    國    97    年    10    月     1    日
                            書  記  官     劉昌明


司法院資訊處製作；財團法人民間司法改革基金會備份。
